臺灣臺南地方法院刑事判決
109年度交簡上字第168號
上  訴  人  臺灣臺南地方檢察署檢察官
被      告  林育如


上列上訴人因被告犯過失傷害案件，不服本院中華民國109年9月
22日109年度交簡字第2385號刑事簡易判決（聲請簡易判決處刑
案號：109年度調偵字第622號，及移送併辦案號：109年度偵字
第16253號），提起上訴，被告就被訴犯罪事實為有罪之陳述，
本院管轄之第二審合議庭裁定改行簡式審判程序，判決如下：
    主      文
上訴駁回。
林育如緩刑貳年。
    事實及理由
一、按本案被告林育如所犯為死刑、無期徒刑、最輕本刑3年以
    上有期徒刑以外之罪，亦非屬高等法院管轄之第一審案件，
    其於本院審理中，就被訴事實為有罪之陳述，經告知簡式審
    判程序之旨，並聽取檢察官、被告之意見後，本院合議庭依
    刑事訴訟法第364條、第273條之1第1項裁定進行簡式審判程
    序，是本案之證據調查，依同法第273條之2規定，不受同法
    第159條第1項、第161條之2、第161條之3、第163條之1，及
    第164條至第170條所規定證據能力認定及調查方式之限制，
    合先敘明。
二、本案經本院審理結果，認第一審判決認事、用法及量刑均無
    不當，應予維持，除證據部分增列「被告林育如於本院審理
    時之自白、臺南市政府交通局110年1月20日南市交交管字第
    1100130025號函1紙、110年2月19日準備程序勘驗光碟內容
    之筆錄及截圖」外，餘均引用第一審簡易判決書記載之事實
    、證據及理由（如附件）。
三、本件檢察官上訴意旨略以：車禍發生時告訴人曾告知被告車
    輛需停留現場不可移動，但被告仍置之不理，將車輛往前移
    動，破壞現場證據，經行人報警，故應不符合自首要件。再
    者，被告事發後完全置之不理，其產險公司亦是如此，造成
    告訴人求償無門，被告雖於偵查庭表示願調解，然至區公所
    調解時，一再辯解無過失，故被告表示願意和談，而一直無
    作為，浪費國家資源，且被告態度高傲，迄今仍稱無過失，
    事故發生至今全無電話關心或探視，是原審量刑過輕，自難
    認原判決妥適，請撤銷原判決，另為適當之判決等語。惟查
    ：
(一)按量刑輕重，屬事實審法院得依職權自由裁量之事項，如已
    斟酌刑法第57條各款所列情狀而未逾越法定刑度，不得遽指
    為違法（最高法院72年台上字第6696號判決意旨參照）。原
    審以本案事證明確，認被告所為，係犯刑法第284條前段（
    原審判決贅載第1項）之過失傷害罪，另因符合刑法第62條
    前段自首規定，為被告減輕其刑。又審酌本件交通事故係被
    告駕車作左轉時，未遵守燈光號誌闖紅燈而肇事，致告訴人
    受有右手腕舟狀骨折之傷害，是被告行為確有不當，且尚未
    與告訴人達成民事賠償和解，惟念犯後就肇事經過坦承之態
    度，兼衡被告於警詢時自陳大學畢業之智識程度及小康之家
    庭經濟狀況等一切情狀，量處被告拘役50日，並諭知易科罰
    金之折算標準。本院認為原審量刑因素之審酌充分，對被告
    有利及不利之事項均已慮及。
(二)本案經檢察官提起上訴後，被告已與告訴人成立調解，有本
    院和解筆錄1份在卷可稽（簡上卷第89至90頁）。堪認被告
    犯後已賠償告訴人許景智所受之損害，已無檢察官上訴意旨
    所指告訴人求償無門之情況。
(三)對於未發覺之罪自首而受裁判者，得減輕其刑，刑法第62條
    前段定有明文。所謂「發覺」，乃指偵查機關知悉或有相當
    之依據合理懷疑犯罪行為人及犯罪事實而言。是自首之成立
    ，須行為人在偵查機關發覺其犯罪事實前，主動向偵查機關
    申告，並接受裁判為要件。此主動申告未經發覺之罪，而受
    裁判之法律效果，在德、美兩國係列為量刑參考因子，予以
    處理，我國則因襲傳統文化，自刑法第57條抽離，單獨制定
    第62條，成為法定減輕其刑要件。嗣後再參酌日本法例，於
    民國94年2月2日修正公布、95年7月1日施行之刑法，將自首
    由必減輕，修正為得減輕，依其修正理由所載：因自首之動
    機不一而足，為使真誠悔悟者可得減刑自新之機，而狡黠陰
    暴之徒亦無所遁飾，以符公平等旨，堪認自首規定之立法目
    的，兼具獎勵行為人悔改認過，及使偵查機關易於偵明犯罪
    之事實真相，以節省司法資源，並避免株連疑似，累及無辜
    。檢察官雖以被告移動事故現場車輛，破壞現場證據，經行
    人報警，故應不符合自首要件等語，惟自首得減輕刑責之目
    的除使偵查機關易於偵明犯罪事實外，亦兼具獎勵行為人悔
    改認過，查被告於本案發生後即報警處理，並向警表為肇事
    者，有談話紀錄表及道路交通事故肇事人自首情形紀錄表1
    紙在卷可稽（警卷第5、15頁），顯見其已於偵查機關發覺
    其犯罪事實前，主動告知犯罪事實，並接受裁判，且於本院
    審理過程中坦認犯行，已見悔悟之心，故原審考量自首減刑
    之立法目的及本案被告自首情狀後，認為應適用刑法第62條
    規定減輕其刑，核其認事用法並無不當之處。綜上所述，原
    審之量刑實屬妥適、允當，刑度裁量無違法或顯然過輕、過
    重，並無罪責不相當情形。上訴意旨指稱原審量刑過輕，並
    無理由，應予駁回。
四、被告前未曾因故意犯罪受有期徒刑以上刑之宣告，有臺灣高
    等法院被告前案紀錄表附卷可憑，其因一時疏失致罹刑典，
    事後坦承犯行，頗具悔意，並已與告訴人於本院達成和解賠
    償，彌補損害，告訴人並表示願意原諒被告，並請求法院給
    予緩刑之機會等情，有本院和解筆錄1份在卷可憑，故其經
    此偵審科刑程序之教訓後，應足收警惕之效，信無再犯之虞
    ，因認對其所受如上宣告之刑，以暫不執行較為適當，爰依
    刑法第74條第1項第1款規定，併宣告緩刑2年，用啟自新。
據上論斷，依刑事訴訟法第455條之1第1項、第3項、第273條之1
第1項、第364條、第368條、第373條，刑法第74條第1項第1款，
判決如主文。
本案經檢察官黃齡慧聲請以簡易判決處刑及移送併辦，檢察官陳
擁文到庭執行職務。
中　　華　　民　　國　　110 　年　　5 　月　　11 　　日
                  刑事第二庭    審判長法  官  鄭文祺
                                      法  官  李音儀
                                      法  官  王惠芬
以上正本證明與原本無異。
不得上訴。
        　　　　　　　　　　　　　　　書記官　陳杰瑞
中　　華　　民　　國　　110 　年　　5 　月　　11 　　日
附錄本案論罪科刑法條全文
刑法第284條
因過失傷害人者，處1年以下有期徒刑、拘役或10萬元以下罰金
；致重傷者，處3年以下有期徒刑、拘役或30萬元以下罰金。
【附件】
臺灣臺南地方法院刑事簡易判決
                                   109年度交簡字第2385號
聲　請　人　臺灣臺南地方檢察署檢察官
被　　　告　林育如　女（民國00年0月00日生）
                    身分證統一編號：Z000000000號
                    住○○市○○區○○○000○0號
上列被告因過失傷害案件，經檢察官聲請以簡易判決處刑（109
年度調偵字第622 號），及移送併辦（109 年度偵字第16253 號
），本院判決如下：
    主  文
林育如犯過失傷害罪，處拘役伍拾日，如易科罰金，以新臺幣壹
仟元折算壹日。
    事實及理由
一、本案犯罪事實及證據，均引用檢察官聲請簡易判決處刑書及
    移送併辦意旨書之記載（均如附件）。又檢察官移送併辦部
    分，與聲請簡易判決處刑部分為同一事實，本院自應併予審
    理。
二、按汽車行駛至交岔路口，其行進、轉彎應遵守燈光號誌或交
    通指揮人員之指揮。道路交通安全規則第102 條第1 項第1
    款定有明文。被告領有自小客車駕照，對於上開規定自知之
    甚詳，而依當時天候晴、日間自然光線、柏油路面乾燥、無
    缺陷、無障礙物、視距良好，並非不能注意，竟疏未注意遵
    守燈光號誌之指示，而與告訴人所騎乘之機車發生擦撞，是
    被告之駕駛行為具有過失至為灼然。告訴人所受傷害又因本
    案車禍所致，堪認告訴人上開傷害，確係被告上揭過失行為
    所致，二者具有相當因果關係，殆無疑義。至被告辯稱：行
    進路口左轉時，並未闖紅燈云云，然本案經送臺南市車輛行
    車事故鑑定委員會鑑定與臺南市車輛行車事故鑑定覆議委員
    會覆議意見均認被告駕駛自小客車，未依號誌行駛，闖越紅
    燈，為肇事原因等語，是被告所辯，委無可採。
三、論罪科刑
    ㈠核被告所為，係犯刑法第284 條第1 項前段之過失傷害罪
      。被告於肇事後報警處理，主動向到場處理警員坦承其為
      肇事者，有道路交通事故肇事人自首情形紀錄表在卷（見
      警卷第15頁）可按，核符自首要件，爰依刑法第62條前段
      規定，減輕其刑。
    ㈡爰審酌被告駕車作左轉時，未遵守燈光號誌闖紅燈而肇事
      ，致告訴人受有右手腕舟狀骨折之傷害，是被告行為確有
      不當，且尚未與告訴人達成民事賠償和解，惟念犯後就肇
      事經過坦承之態度，兼衡被告於警詢時自陳大學畢業之智
      識程度及小康之家庭經濟狀況等一切情狀，量處如主文所
      示之刑，並諭知易科罰金之折算標準。
四、依刑事訴訟法第449 條第1 項前段、第454 條第2 項，刑法
    第284 條第1 項前段、第62條前段、第41條第1 項前段，刑
    法施行法第1 條之1 ，逕以簡易判決處刑如主文。
五、如不服本判決，應於判決送達之日起20日內，向本院提出上
    訴狀。
中    華    民    國   109    年   9     月    22     日
                  刑事第十五庭  法  官  陳文欽
以上正本證明與原本無異。
                                書記官  廖庭瑜
中　　華　　民　　國　 109　　年　　9 　　月　　22　　日
【附件】
臺灣臺南地方檢察署檢察官聲請簡易判決處刑書
                                    109年度調偵字第622號
    被　　　告　林育如　女　31歲（民國00年0月00日生）
                        住○○市○○區○○○000○0號
                        國民身分證統一編號：Z000000000號
上被告因過失傷害案件，業經偵查終結，認為宜以簡易判決處刑
，茲將犯罪事實及證據並所犯法條分敘如下：
        犯罪事實
一、林育如於民國108 年11月10日16時20分許，駕駛車牌號碼00
    0-0000號自小客車，沿臺南市東區中華東路一段由北往南方
    向行駛，行經東平路口，作左轉，其本應注意應遵守燈光號
    誌或交通指揮人員之指揮，而依當時天氣晴朗、日間自然光
    線、柏油路面乾燥無缺陷、視距良好等情形下，並無不能注
    意之情事，竟疏於注意而貿然闖紅燈，適有許景智騎乘車牌
  &0000; 號碼000-0000號普通重型機車，沿臺南市東區沿同路
    段由南
    往北方向行駛至上開路口，二車發生碰撞，致許景智人車倒
    地，受有右手腕舟狀骨折之傷害。林育如於肇事後犯罪未經
    發覺前，向至現場處理車禍事宜尚不知肇事者之警員，主動
    表示其為肇事車輛之駕駛者而自首接受裁判。
二、案經許景智訴請本署偵辦。
        證據並所犯法條
一、訊據被告林育如對上開犯行坦承不諱，復有告訴人許景智之
    指述、道路交通事故現場圖、道路交通事故調查報告表㈠㈡
    、高雄榮民總醫院臺南分院之診斷證明書、臺南市車輛行車
    事故鑑定委員會109 年5 月29日南市交鑑字第1090650895號
    函暨函附之南鑑0000000 案鑑定意見書、臺南市政府109 年
    8 月5 日府交運字第1090950196號函暨函附之南覆0000000
    案覆議意見書、道路交通事故肇事人自首情形紀錄表、車輛
    詳細資料報表、呼氣酒精測試器檢驗合格證書各1 份、酒精
    測定紀錄表2 份、現場照片14張及行車紀錄器翻拍照片4 張
    在卷可稽，此事實堪以認定。
二、核被告所為，係犯刑法第284 條前段過失傷害罪嫌。又被告
    於肇事後犯罪未經發覺前，向至現場處理車禍尚不知肇事者
    之員警，主動表示其為肇事車輛之駕駛者而自首犯行，有臺
    南市政府警察局道路交通事故肇事人自首情形紀錄表附卷可
    參，請依刑法第62條前段規定，減輕其刑。
三、依刑事訴訟法第451條第1項聲請逕以簡易判決處刑。
    此　　致
臺灣臺南地方法院
中　　華　　民　　國　 109　　年　　8 　　月　　12　　日
                              檢察官  黃  齡  慧
本件證明與原本無異
中　　華　　民　　國　 109　　年　　8 　　月　　19　　日
                              書記官  朱  倖  儀

【附件】
臺灣臺南地方檢察署檢察官移送併辦意旨書
                                    109年度偵字第16253號
    被　　　告　林育如　女　32歲（民國00年0月00日生）
                        住○○市○○區○○○000○0號
                        國民身分證統一編號：Z000000000號
上被告因過失傷害案件，業經偵查終結，認應該併案審理，茲將
犯罪事實及證據並所犯法條分敘如下：
        犯罪事實
一、林育如於民國108 年11月10日16時20分許，駕駛車牌號碼00
    0-0000號自小客車，沿臺南市東區中華東路一段由北往南方
    向行駛，行經東平路口，作左轉，其本應注意應遵守燈光號
    誌或交通指揮人員之指揮，而依當時天氣晴朗、日間自然光
    線、柏油路面乾燥無缺陷、視距良好等情形下，並無不能注
    意之情事，竟疏於注意而貿然闖紅燈，適有許景智騎乘車牌
  &0000; 號碼000-0000號普通重型機車，沿臺南市東區同路段
    由南往
    北方向行駛至上開路口，二車發生碰撞，致許景智人車倒地
    ，受有右手腕舟狀骨折之傷害。林育如於肇事後犯罪未經發
    覺前，向至現場處理車禍事宜尚不知肇事者之警員，主動表
    示其為肇事車輛之駕駛者而自首接受裁判。
二、案經許景智訴請本署偵辦。
        證據並所犯法條
一、訊據被告林育如對上開犯行坦承不諱，復有告訴人許景智之
    指述、道路交通事故現場圖、道路交通事故調查報告表㈠㈡
    、高雄榮民總醫院臺南分院之診斷證明書、臺南市車輛行車
    事故鑑定委員會109 年5 月29日南市交鑑字第1090650895號
    函暨函附之南鑑0000000 案鑑定意見書、臺南市政府109 年
    8 月5 日府交運字第1090950196號函暨函附之南覆0000000
    案覆議意見書、道路交通事故肇事人自首情形紀錄表、車輛
    詳細資料報表、呼氣酒精測試器檢驗合格證書各1 份、酒精
    測定紀錄表2 份、現場照片14張及行車紀錄器翻拍照片4 張
    在卷可稽，此事實堪以認定。
二、核被告所為，係犯刑法第284 條前段過失傷害罪嫌。又被告
    於肇事後犯罪未經發覺前，向至現場處理車禍尚不知肇事者
    之員警，主動表示其為肇事車輛之駕駛者而自首犯行，有臺
    南市政府警察局道路交通事故肇事人自首情形紀錄表附卷可
    參，請依刑法第62條前段規定，減輕其刑。
三、併案意旨：查被告前因過失傷害案件，業經本署檢察官以10
    9 年度調偵字第622 號聲請簡易判決處刑，現由臺灣臺南地
    方法院以109 年度交簡字2385號（列股）審理中，有該案聲
    請簡易判決處刑書及本署刑案查註紀錄表附卷足憑。本件被
    告所涉過失傷害罪嫌，與該案件為同一，爰應將本案移請併
    案審理。
此   致
臺灣臺南地方法院
中　　華　　民　　國　 109　　年　　9 　　月　　8 　　日
                              檢察官  黃  齡  慧
本件證明與原本無異
中　　華　　民　　國　 109　　年　　9 　　月　　14　　日
                              書記官  朱  倖  儀


附錄本案論罪科刑法條全文
刑法第284條
因過失傷害人者，處1 年以下有期徒刑、拘役或10萬元以下罰金
；致重傷者，處3 年以下有期徒刑、拘役或30萬元以下罰金。